【裁判字號】    98,抗,608
【裁判日期】    981127
【裁判案由】    聲明異議
【裁判全文】
臺灣高等法院臺中分院民事裁定  98年度抗字第608號
抗  告  人  乙○○
            丁○○
相  對  人  國泰世華商業銀行股份有限公司
法定代理人  甲○○
送達代收人  丙○○
上列抗告人因與相對人間給付票款強制執行事件聲明異議，對於
中華民國98年10月22日臺灣臺中地方法院98年度執事聲字第75號
所為裁定提起抗告，本院裁定如下：
    主  文
抗告駁回。
抗告程序費用由抗告人負擔。
    理  由
一、抗告意旨略以：（一）抗告人前以本次拍賣鑑價程序不合法
    為由，以民國（下同）98年4月13日異議狀、5月4日抗告狀
    、5月26日聲請狀三度表示異議，執行法院司法事務官卻僅
    以98年5月11日函、6月3日函為說明，違反民事訴訟法第240
    條之4第2項後段「認異議為無理由者，應送請法院裁定之」
    之規定；且抗告人上開三度異議，均在拍賣程序終結前即已
    提出，執行法院98年10月22日98年度執事聲字第75號裁定（
    下稱原裁定）卻仍以抗告人「未於執行程序終結前異議」為
    由駁回抗告人之聲明異議，顯有誤認。（二）原裁定謂「鑑
    價係屬法院職權核定之拍賣最低價，並未限制投標人依市場
    機能高價投標」，違反法律規定，蓋建築物之估價依法只有
    不動產估價師始有資格；且系爭拍賣標的於前案拍賣時（97
    年執五字第76642號），經法官委請鑑定之價格為622.2萬，
    前案拍賣之第一次拍賣底價即定為624萬元，本案拍賣時（9
    8年執五字第13907號），司法事務官卻僅核定底價為330萬
    元，明顯低估，顯然違法云云。
二、按：（一）當事人或利害關係人，對於執行法院強制執行之
    命令，或對於執行法官、書記官、執達員實施強制執行之方
    法，強制執行時應遵守之程序，或其他侵害利益之情事，得
    於強制執行程序終結前，為聲請或聲明異議；又本法所規定
    由法官辦理之事項，除拘提、管收外，均得由司法事務官辦
    理之，強制執行法第12條第1項、第3條第2項分別定有明文
    。次按「當事人對於司法事務官處理事件所為之終局處分，
    得於處分送達後十日之不變期間內，以書狀向司法事務官提
    出異議。但支付命令之異議仍適用第518條及第519條之規定
    。司法事務官認前項異議有理由時，應另為適當之處分；認
    異議為無理由者，應送請法院裁定之。法院認第一項之異議
    為有理由時，應為適當之裁定；認異議為無理由者，應以裁
    定駁回之。前項裁定，應敘明理由，並送達於當事人」，民
    事訴訟法第240條之4固有明文，惟查抗告人前數次遞狀主張
    本件執行程序除去租賃權與法有違、未依法由合格人員鑑價
    、應酌增拍賣底價等，執行法院司法事務官於數次函覆抗告
    人後，於98年10月7日作成98年度執字第13907號裁定（依民
    事訴訟法第240條之2第1項、強制執行法第12條第2項，司法
    事務官處理此事件所作成文書之名稱以「裁定」行之），乃
    抗告人就此司法事務官所作成之處分聲明異議，司法事務官
    已送請執行法院作成原裁定，與上開民事訴訟法第240條之4
    第2項規定並無不合；而原裁定所謂「未於執行程序終結前
    異議」，應係指自司法事務官上開函覆抗告人後，至98年7
    月2日拍定前止，抗告人未再就鑑價程序聲明異議（按抗告
    人於原法院為本件聲明異議時，固另提出抗告狀中未提及之
    所謂「98年6月19日民事聲明異議狀」影本為證物3，惟，該
    狀並無執行法院之收文戳章，且該狀內容亦非就鑑價程序為
    異議），而不包括前已函覆說明部分，是抗告人指摘原裁定
    就此有所誤認，容有誤會。（二）強制執行法第80條規定，
    拍賣不動產，執行法院應命鑑定人就該不動產估定價格，經
    核定後，為拍賣最低價額。執行法院核定之價格應如何認為
    相當，原屬於執行法院職權裁量之範圍，非當事人所可任意
    指摘（最高法院88年度台抗字第13號裁定意旨參照）。法院
    核定不動產之拍賣最低價額，除應參考鑑定人所提出之估定
    價格外，尚須斟酌該不動產之實際狀況及債權人、債務人之
    利益而為最妥適之決定，此與抗告人所稱僅有估價師始得對
    不動產估價之規定並無扞格。又按「公告應買三個月而無人
    應買，債權人亦不願承受，或債權人聲請再減價拍賣而無人
    應買，結案後，債權人又對同一不動產聲請強制執行，並引
    用前案之鑑價報告，作為本案第一次拍賣底價，執行法院經
    詢價程序後，得准許之」（司法院司法業務研究會第49期研
    究專輯第23則參照）。查本件執行程序既已於前案已行鑑價
    程序，且於98年2月5日經特別拍賣後之減價拍賣仍無人應買
    視為撤回，嗣債權人於98年3月2日再次聲請執行，衡諸前案
    視為撤回與本案聲請執行相距不到一個月，系爭標的之價值
    應不至於發生重大變動，則債權人聲請引用前案之鑑定報告
    應可准許。又系爭標的於前案既進行至特別拍賣，足見前已
    有二次減價拍賣（即已經過三次拍賣），而一般減價拍賣之
    底價多為前次拍賣底價之八成（強制執行法第92條規定參照
    ），則依抗告人所稱前案拍賣第一次拍賣之底價定為624萬
    元，經二次減價拍賣後，可推估底價約為400萬（624萬80
    ％80％＝399.36萬），而仍無人應買視為撤回，足見前案
    執行法院原核定之底價並無偏低之虞，如再行估價，必導致
    執行時間之拖延，而損及債權人、債務人之權益，且罔顧市
    場交易機能，則執行法院參考前案之鑑定報告及拍賣情形，
    定本案執行之第一次拍賣底價為330萬元（400萬80％＝32
    0萬），殊難謂有何不當。況法院訂定拍賣最低價額，僅在
    限制投標人出價不得少於此數，其願出之最高價額，並無限
    制，如債務人被查封之財產，果值高價，則公告拍賣之後，
    應買人競相出價，自得以公平之價格賣出，於債務人之權益
    ，並無損害。是抗告人指摘本次拍賣鑑價程序為違法，並無
    理由。原裁定駁回抗告人之聲明異議，經核於法並無違誤。
    抗告意旨仍執陳詞指摘原裁定不當，求予廢棄，為無理由，
    應予駁回。
三、據上論結，本件抗告為無理由，依強制執行法第30條之1，
    民事訴訟法第495條之1第1項、第449條第1項、第95條、第
    78條，裁定如主文。
中    華    民    國    98    年    11    月    27    日
                民事第三庭    審判長法  官  陳照德
                                    法  官  李平勳
                                    法  官  朱  樑
以上正本係照原本作成。
再為抗告應以適用法規顯有錯誤為理由。
如提起再抗告者應於裁定送達後10日內向本院提出抗告理由狀（
須按照他造人數附具繕本）並繳納抗告裁判費新臺幣1,000元，
同時委任律師或具有律師資格之關係人為代理人。
                                    書記官  陳妙瑋
中    華    民    國    98    年    11    月    30    日
                                                      Ｖ


司法院資訊處製作；財團法人民間司法改革基金會備份。
